臺灣高等法院民事判決　　　　　　　　 96年度上易字第303號
上　訴　人　珍通能源技術股份有限公司
　　　　　　（原名珍通科技股份有限公司）
法定代理人　丙○○
訴訟代理人　乙○○
被　上訴人　佳群精密鑄造（深圳）有限公司
法定代理人　甲○○
訴訟代理人　林廷隆律師
上列當事人間請求給付貨款事件，上訴人對於中華民國九十六年
一月三十一日臺灣板橋地方法院九十五年度訴字第二七四號第一
審判決，提起上訴，本院於九十六年五月二十二日言詞辯論終結
，判決如下：
    主  文
上訴駁回。
第二審訴訟費用由上訴人負擔。
    事實及理由
一、被上訴人於原審起訴時，上訴人原名為珍通科技股份有限公
    司，嗣於原審訴訟期間之民國（下同）九十五年九月七日，
    將名稱更名為珍通能源技術股份有限公司，有上訴人於本院
    提出之股份有限公司變更登記表可按（本院卷二四頁）原審
    判決書雖誤以上訴人更名前名稱列為當事人，然因更名不生
    當然停止訴訟及承受訴訟問題，是以上開錯誤，僅需裁定更
    正，不影響判決結果，合先敘明。
二、被上訴人起訴主張：上訴人於西元（下同）二００四年十月
    起至二００五年三月間止，向被上訴人採購「G900VGA/噴砂
    後化鎳」、「G736散熱片/噴砂後皮鎳」等貨品（下稱系爭
    貨物），共計港幣（下同）三十一萬零六百三十一點五二元
    未給付，被上訴人遂寄發發存證信函催討，而上訴人除以存
    證信函回覆外，竟片面交付切結書表示將其對訴外人INFORT
    ECH ASIA LIMITED及PSCCOM PUTER PROD- UCTS之債權讓與
    被上訴人，惟被上訴人未予同意。依兩造間買賣契約之約定
    ，上訴人自有給付價金之義務。爰本於買賣契約之法律關係
    ，求為命上訴人應給付被上訴人港幣三十一萬零六百三十一
    點五二元及自起訴狀繕本送達之翌日起至清償日止按年息百
    分之五計算之利息之判決。（原判決判如上開請求。上訴人
    就其敗訴部分上訴。）答辯聲明：上訴駁回。
三、上訴人則以：被上訴人迄今未提出貨品買賣契約，僅提出採
    購單、出貨單影本為證，而上開由訴外人東莞新通科技電子
    有限公司（下稱新通公司）擅自使用之採購單，與上訴人所
    開立之出貨文件並不相同。又送貨地點標明為大陸東莞，由
    此以觀上開單據應為新通公司所簽發，被上訴人竟據以認定
    上訴人向其訂貨並強加於上訴人要求負責。雖被上訴人抗辯
    買賣契約為諾成契約，但其仍無法就諾成之事實舉證證明。
    是上訴人與被上訴人間不存在買賣契約。上訴人公司與新通
    公司為不同法人，被上訴人陳稱上訴人擁有新通公司百分之
    六十股權，新通公司顯係上訴人之從屬公司云云，然上訴人
    公司並非直接或間接控制大陸新通公司之人事、財務或業務
    經營，其僅透過另一法人珍通公司投資，為單純之出資股東
    。縱上訴人為新通公司之控制公司，於法律上亦為不同之主
    體及法人格，無義務對從屬公司之債務負清償責任。另股東
    對公司之責任以繳清其股份之金額為限，是被上訴人要求股
    東負起新通公司之債務責任，於法實難成立。又上訴人寄發
    之存證信函及切結書，並無承認買賣契約之意，因上訴人接
    獲INFORTECH ASIA LIMITED及PSCCOMPUTE RPRODUCTS訂單後
    轉下單於新通公司，而該兩筆債權實與新通公司之貨款有因
    果關係，基於與新通公司之策略聯盟關係且於上訴人亦無損
    失之考量，始居中提出此一協調方案。惟因文字表達不精確
    而令人誤解，豈知被上訴人竟執其中有絕對付款誠意、不推
    諉責任等語，即遽認上訴人有承擔債務之意；況上訴人之用
    語應自居為相對人，豈有「目前本公司正積極督促相對人履
    行承諾與責任，儘速完成付款程序」等語，資為抗辯。上訴
    聲明：(一)原判決廢棄，駁回被上訴人在第一審之訴。(二)第一
    、二審訴訟費用均由被上訴人負擔。
四、被上訴人主張：被上訴人公司曾自九十三年十月起至九十四
    年三月間止，陸續依據署名為上訴人公司之採購單，出貨「
    G900VGA/噴砂後化鎳」、「G736散熱片/噴砂後皮鎳」等貨
    品至大陸東莞新通公司位於大陸東筦市○○鎮○○路沙頭路
    段咸西工業園Ｃ棟廠房，該批貨物總計貨款為三十一萬零六
    百三十一點五二元，迄今尚未給付，上開採購單上有上訴人
    公司派駐新通公司之員工林信安等人之簽名表示批核，又上
    訴人公司曾以存證信函表示願意給付部分貨款等事實，為上
    訴人所不爭執，並有採購單、出貨單、存證信函、切結書等
    件為證，堪信為真實。被上訴人另主張：本於買賣契約之法
    律關係，求為命上訴人應給付被上訴人港幣三十一萬零六百
    三十一點五二元本息等語，則為上訴人所否認，並以上開情
    詞置辯。是以本件兩造爭執要點即在於：系爭買賣契約究係
    成立在兩造之間？抑或是成立在被上訴人與大陸新通公司之
    間？茲析述如下。
五、系爭買賣契約究係成立在兩造之間？抑或是成立在被上訴人
    與大陸新通公司之間？
  (一)上訴人辯稱：兩造無系爭貨物買賣關係存在，被上訴人迄未
    舉買賣契約書以實其說，僅就卷附系爭「採購單」、「出貨
    單」、系爭存證信函及切結書等書證主張權利，惟查系爭各
    筆「採購單」僅有品名、數量，卻無單價、總價，系爭「出
    貨單」係傳真文稿，雖有上訴人公司字樣，惟傳真自何處（
    英文FROM係空白）？傳真電話為何？均無可考，其上僅有私
    人簽字，並無公司簽認，則如何確定兩造買賣關係成立？又
    被上訴人既未提出兩造確認交貨及貨款之證明文件，則如何
    界定本件系爭買賣總價金？諸此在在應由被上訴人負責舉證
    責任以實其說云云。
  (二)惟按當事人互相表示意思一致者，契約即為成立，民法第一
    百五十三條第一項定有明文，並不以書面為必要，上訴人辯
    稱須有買賣契約書始能成立買賣契約顯係誤解法令。
　(三)查現今商場上之買賣為爭取時效，以傳真下單或網路E-mail
    下單採購係很常見之情形。則被上訴人提出載明上訴人名稱
    之採購單傳真，自足為兩造買賣契約之證據。又查原證二之
    上訴人採購單均詳載品名、單位、採購數量、幣別、單價、
    金額、交貨日期等，上訴人辯稱無單價、總價之記載云云，
    顯與證物不符，睜眼說瞎話，自非可採。
　(四)採購單上雖無傳真自何處（英文FROM係空白）？傳真電話為
    何之記載，然此應係上訴人公司傳真電話之設定之故。惟採
    購單上已載明上訴人公司名稱，且又有上訴人公司員工李政
    道、林信安等人之簽名，即足證明上訴人確有傳真採購單向
    被上訴人購買噴砂後化鎳等產品。上訴人雖辯稱：該份採購
    單並非上訴人公司之採購單，係新通公司向被上訴人公司訂
    貨，且林信安僅係上訴人公司派駐新通公司之員工，並未授
    權其以上訴人公司名義向被上訴人公司訂貨云云。惟查，縱
    認上訴人未授權李政道、林信安等人向被上訴人採購產品，
    但林信安等人是上訴人公司員工，又以上訴人公司採購單向
    被上訴人採購，而上訴人知悉並未反對，並以原證四之存證
    信函承認應付貨款，則亦發生無權代理之法律行為經本人承
    認之法律效果。
  (五)又查系爭貨物之送貨地點雖為大陸東莞，然依被上訴人提出
    署名為上訴人公司之採購單，其上所記載之送貨地點為位於
    大陸東莞市之長安鎮○○路○○路段咸西工業園Ｃ棟廠房，
    且出貨單上大多數均蓋有上訴人公司之收貨專用章，（上訴
    人於原審已自認出貨單之真正，見原審卷第二一四頁）足見
    送貨地點係依上訴人公司指示，並由上訴人公司簽收。上訴
    人執此辯稱：系爭買賣契約係新通公司向被上訴人公司採購
    云云，顯難採信。
  (六)況查，被上訴人公司於九十四年八月十六日因系爭貨款未付
    ，以存證信函向上訴人公司催收貨款，該存證信函內容略以
    ：「上訴人公司前於九十三年十月起迄九十四年三月間，向
    被上訴人公司購買系爭貨物，共計有三十一萬零六百三十一
    點五二元之貨款尚未給付」等語，而上訴人公司收到上開存
    證信函後，則以存證信函回覆之，內容略以：「關於應付被
    上訴人公司之帳款，前經雙方對帳後，金額為十四萬四千五
    百五十五點六一元，上訴人公司經第三人（即INFORTECH
    ASIA LIMITED及PSC COMPUTER PRODUCTS）同意後，將對該
    第三人之貨款債權轉讓予被上訴人，上訴人公司將督促第三
    人履行清償責任，若第三人未依約履行，上訴人公司亦不推
    卸應付責任」等語；另被告公司於上開存證信函回函中另附
    切結書，其上亦記載略以：「上訴人公司自九十三年十月起
    至同年十一月間，因積欠被上訴人公司貨款，故請第三人將
    應付帳款直接給付予被上訴人公司」等語，此有存證信函二
    份及切結書二紙在卷可稽。依上開文書字義觀之，顯見上訴
    人公司對於系爭貨款債務已予承認。本件買賣契約之效力自
    及於上訴人公司無疑。準此，應認被上訴人主張本件買賣契
    約之當事人為被上訴人公司與上訴人公司，堪予認定。
  (七)上訴意旨雖又辯稱：上訴人寄發之存證信函及切結書，並無
    承認買賣契約之意，因上訴人接獲INFORTECH ASIA LIMITED
    及PSCCOMPUTE RPRODUCTS訂單後轉下單於新通公司，而該兩
    筆債權實與新通公司之貨款有因果關係，基於與新通公司之
    策略聯盟關係且於上訴人亦無損失之考量，始居中提出此一
    協調方案。惟因文字表達不精確而令人誤解，豈知被上訴人
    竟執其中有絕對付款誠意、不推諉責任等語，即遽認上訴人
    有承擔債務之意；況上訴人之用語應自居為相對人，豈有「
    目前本公司正積極督促相對人履行承諾與責任，儘速完成付
    款程序」云云。惟查上訴人並不爭執原證四存證信函與原證
    五切結書之真正，而依原證四之存證信函與原證五之切結書
    ，上訴人均明確表示「有關應付佳群精密鑄造（深圳）有限
    公司貨款乙事」「有絕對的付款誠意，不會推諉責任」「尚
    欠佳群精密鑄造（深圳）有限公司貨款」，均係明確承認積
    欠被上訴人貨款，而非承擔債務，上訴人一再睜眼說瞎話，
    顯非可採。
  (八)又查上訴人於原證四之存證信函雖謂「前經雙方帳務核對後
    確定金額為港幣八萬七千一百九十五點四八元及五萬七千三
    百九十點一三元」，惟上訴人與被上訴人核對後確定之金額
    並不是僅八萬七千一百九十五點四八元及五萬七千三百九十
    點一三元而已，而是三十一萬零六百三十一點五二元，上訴
    人於存證信函所提只是其欲讓與之二筆債權而已。上訴人於
    原審對貨款金額為港幣三十一萬零六百三十一點五二元，既
    未爭執，依法已生自認效力。被上訴人請求上訴人給付，自
    屬有據。
六、綜上所述，本件買賣契約係成立於被上訴人公司與上訴人公
    司之間。則被上訴人依據買賣契約之法律關係，請求上訴人
    給付港幣三十一萬零六百三十一點五二元及自起訴狀繕本送
    達翌日即九十五年三月八日起至清償日止，按年息百分之五
    計算之利息，為有理由，應予准許。是則原審判命上訴人如
    數給付，於法並無不合。上訴意旨指摘原判決不當，求予廢
    棄改判，為無理由，應予駁回。
七、本件事證已臻明確，兩造其餘之攻擊防禦方法及所提之證據
    ，經審酌後認均無礙判決之結果，爰不予一一論述。
八、據上論結，本件上訴為無理由，依民事訴訟法第四四九條第
    一項、第七八條，判決如主文。
中　　華　　民　　國　　96　　年　　6 　　月　　5 　　日
　　　　  　　　　　民事第三庭
                        審判長法　官    林敬修
　　　　　　　　　　　        法　官    黃騰耀
　　　　　　　　　　　        法　官    藍文祥
正本係照原本作成。
不得上訴。
中　　華　　民　　國　　96　　年　　6 　　月　　8 　　日
  　　　　　　　　　　　　　  書記官    顧倪淑貞
